【裁判字號】    94,訴緝,67
【裁判日期】    950206
【裁判案由】    偽造文書等
【裁判全文】
臺灣彰化地方法院刑事判決              94年度訴緝字第67號
公  訴  人  臺灣彰化地方法院檢察署檢察官
被      告  癸○○
                      號
上列被告因偽造文書等案件，經檢察官提起公訴（87年度偵字第
2347號），本院判決如下：
    主  文
癸○○共同連續行使偽造私文書，足以生損害於他人，處有期徒
刑壹年拾月。
    事  實
一、癸○○與甲○○（業經本院審結）係夫妻關係，2人因遭人
    倒會，經濟困難，乃推由癸○○擔任會首，自民國84年5月1
    日起，先後招募會款均為每會每月新台幣（下同）1萬元，
    如附表所示6個互助會，並虛設人頭，招攬戊○○、己○○○、子○○○、丁○○○、辛○○、庚○○○、丙○○、丑
    ○○、壬○○、乙○○等會員加入。每月開標之地點均在癸○○當時位於彰化縣彰化市○○里○○路109巷49之9號住處
    ，開標方式由癸○○先於空白標單上填寫順序號碼，再由到
    場參加競標者抽取已填寫號碼之空白標單並自行填上標息，
    按照號碼順序依序開標，由標息最高者得標，標息如相同者
    ，則以號碼在前者得標，會款應於投標當日給付，採內標制
    。詎癸○○、甲○○2人因亟需用款，竟基於為自己不法所
    有及行使偽造私文書之概括犯意，連續於上開互助會存續期
    間，在前揭處所開標時，推由癸○○趁如附表所示之被冒標
    會員未到場參加競標之際，向其他到場之會員佯稱係該會員
    囑託代為參加競標，或假借人頭會員之名義，未依前述開標
    方式，而於紙條上偽填標息金額及偽簽如附表所示被冒標會
    員及人頭會員之姓名，依民間互助會習慣足以表示上開會員
    以標示之利息標取該次互助會用意之私文書，偽造完成後即
    於該月次標會期日，在上址持以行使參加開標，因其偽填標
    息金額較高，因此得標，足生損害於如附表所示之被冒標會
    員及人頭會員，並致不知情之活會會員陷於錯誤，給付當次
    會款予癸○○、甲○○，而癸○○、甲○○於向遭冒標之會
    員收取會款時，則矇騙係其他會員得標，始能得逞，2人以
    此方式，共詐領得標會款達9百零9萬8千1百元。嗣癸○○因
    於87年3月10日宣布停標，戊○○、己○○○、子○○○及
    丁○○○等人互為查詢始知受騙，而查悉上情。
二、案經被害人戊○○訴由臺灣彰化地方法院檢察署檢察官偵查
    起訴。
    理      由
一、上開事實，業據被告癸○○於本院準備程序及審理時坦承不
    諱，核與告訴人戊○○及互助會會員己○○○、子○○○、
    丁○○○、辛○○、庚○○○、丙○○、丑○○、壬○○、
    乙○○等人於偵查中或本院審理時證述之情節相符，並有告
    訴人戊○○所提，經被告癸○○簽名承認虛設人頭與冒標情
    形之互助會單影本6紙及於87年3月13日上午8時30分許在彰
    化市第25屆調解委員會坦承積欠會員互助會款達9百零9萬8
    千1百元之獨任調解案件簽到簿影本1紙在卷可考。雖被告癸○○另陳稱上開互助會與甲○○無關云云，惟查，被告癸○○與甲○○為夫妻關係，而夫妻間既共同生活，對於大筆金
    錢收入支出，應知之甚詳，甲○○對於其妻癸○○虛設人頭
    且多次冒名標會豈能推諉不知？且被告癸○○所召集之互助
    會多達六個，每會會員均達2、30人以上，各會會員互助會
    款之計算非易，甲○○於每會開標時亦有時在現場並曾與被
    告癸○○共同收取會款，此亦經告訴人戊○○及證人庚○○○、乙○○等證述綦詳，復為甲○○於本院審理中（88年度
    訴緝字第54號）所不否認，況被告癸○○於事發後曾同意賠
    償證人辛○○而簽發面額64萬元之本票乙紙，其上亦有甲○○之簽名與捺印，此有上開本票影本1紙附卷可稽，甲○○
    若果真與上開互助會無涉，又豈會在該本票上簽名及捺印？
    是被告癸○○上開辯詞自不容採信，被告癸○○與其夫甲○○2人間應有犯意聯絡及行為分擔。從而，本件事證明確，
    被告癸○○之犯行至堪認定，應依法論科。
二、查本件據以標會之紙張上雖未書明標單字樣，惟被告癸○○
    於標單均有登載投標人之姓名及金額，已據其於本院審理中
    供明，而依民間互助會之習慣該紙張上之記載，足以表示登
    載名義人擬以上述金額標取該互助會用意之證明，為刑法第
    220條第1項之準私文書，且足以生損害於各登載名義人及該
    會之各活會會員，是核被告癸○○所為，係犯刑法第216條
    、第210條、第220條第1項之行使偽造準私文書罪及第339條
    第1項之詐欺取財罪。被告癸○○與其夫甲○○2人間，具有
    犯意之聯絡與行為之分擔，均為共同正犯。被告偽造冒標者
    之署押（姓名），係偽造私文書之部分行為，又偽造之低度
    行為已為進而加入競標之行使偽造私文書高度行為所吸收，
    均不另論罪。被告每次冒標行為，使含被冒標者及其他活會
    會員陷於錯誤而給付會款，係一行為而觸犯數罪名，為想像
    競合犯，應從一重論處。被告先後多次行使偽造私文書行為
    及詐欺取財行為，時間緊接，所犯構成要件均各自相同，顯
    係基於概括犯意為之，均應依連續犯各論以一罪，並加重其
    刑。被告所犯行使偽造私文書罪與詐欺取財罪間，有方法、
    結果之牽連犯關係，應從一重論以行使偽造私文書罪。另被
    告共同冒標附表編號一豬母（2會）、編號二阿源（1會）、
    編號四阿源（1會）、阿菊（1會）、編號五明月（1會）、
    宜君（1會）、楊昆（坤）池（1會）、編號六阿珍（2會）
    、玉女（1會）等犯行，雖未據起訴，惟因與已起訴且認應
    構成犯罪之事實間，分別有裁判上一罪之連續犯關係，依審
    判不可分原則，本院自應併予審理。爰審酌被告之素行、犯
    罪之動機、分工角色、手段、冒標互助會所生之危害非輕、
    及犯罪後之態度等一切情狀，量處如主文所示之刑，以示懲
    儆。至被告因冒標所偽造之標單，於歷次得標後均已撕毀，
    此據被告供明在卷，故不予宣告沒收，附此說明。
據上論斷，應依刑事訴訟法第299條第1項前段，刑法28條、第56
條、第216條、第210條、第220條第1項、第339條第1項、第55條
，罰金罰鍰提高標準條例第1條前段，判決如主文。
本案經檢察官田德煙到庭執行職務。
中    華    民    國    95    年    2     月    6     日
                  刑事第二庭    審判長法  官  王義閔
                                      法  官  李雅俐
                                      法  官  鄭舜元
以上正本證明與原本無異。
如不服本判決，應於判決送達後10日內，向本院提出上訴狀（ 須
附繕本 ）。
告訴人或被害人對於判決如有不服具備理由請求檢察官上訴者，
其上訴期間之計算係以檢察官收受判決正本之日期為準。
中    華    民    國    95    年    2     月    6     日
                                      書記官  詹國立
中華民國刑法第216條
(行使偽造變造或登載不實之文書罪)
行使第 210 條至第 215 條之文書者，依偽造、變造文書或登載
不實事項或使登載不實事項之規定處斷。
中華民國刑法第339條
(普通詐欺罪)
意圖為自己或第三人不法之所有，以詐術使人將本人或第三人之
物交付者，處5年以下有期徒刑、拘役或科或併科1千元以下罰金
。
以前項方法得財產上不法之利益或使第三人得之者，亦同。
前二項之未遂犯罰之。
附表
┌──┬───────┬─────┬──┬─────────┬─────┐
│編號│  起 迄 日 期 │會員人數  │虛設│  被冒標會員      │ 詐欺金額 │
│    │              │（含會首）│人頭│                  │          │
├──┼───────┼─────┼──┼─────────┼─────┤
│    │84年5月1日至87│36人      │順吉│寶琴、阿蘭、美    │          │
│ 一 │年4月1日      │          │如玉│華、秀月（2會）、 │          │
│    │              │          │    │豬母（2會）       │          │
├──┼───────┼─────┼──┼─────────┤          │
│    │84年8月15日至 │34人      │淑芳│李月娟（2會）、阿 │          │
│ 二 │87年5月15日   │          │如玉│蘭、春琴、阿源    │          │
│    │              │          │順吉│                  │          │
├──┼───────┼─────┼──┼─────────┤          │
│    │84年12月5日至 │31人      │順吉│小胖              │ 合    計 │
│ 三 │87年6月5日    │          │美欣│                  │ 新 臺 幣 │
│    │              │          │    │                  │ 9百零9萬 │
├──┼───────┼─────┼──┼─────────┤ 8千1百元 │
│    │85年4月10日至 │31人      │得意│美鳳、阿英、春琴（│          │
│ 四 │87年10月10日  │          │阿文│3會）、林太太、王 │          │
│    │              │          │    │太太、阿源（2會） │          │
│    │              │          │    │、阿菊            │          │
├──┼───────┼─────┼──┼─────────┤          │
│    │86年1月20日至 │27人      │順吉│美麗、有忠、文吉  │          │
│ 五 │88年6月20日   │          │阿桑│、惠旗、兆萍、阿安│          │
│    │              │          │    │、黃麗英、吳宗漢  │          │
│    │              │          │    │、明月、宜君、楊昆│          │
│    │              │          │    │（坤）池          │          │
├──┼───────┼─────┼──┼─────────┤          │
│    │86年6月25日至 │30人      │順吉│打鐵桑、蕭月惠、阿│          │
│ 六 │88年8月25日   │          │月娟│珍（2會）、玉女   │          │
└──┴───────┴─────┴──┴─────────┴─────┘


司法院資訊處製作；財團法人民間司法改革基金會備份。
